【裁判字號】    97,交抗,589
【裁判日期】    971008
【裁判案由】    聲明異議
【裁判全文】
臺灣高等法院高雄分院刑事裁定         97年度交抗字第589號
抗  告  人  高雄市政府交通局
代  表  人  甲○○
受 處分 人  乙○○
上列抗告人因交通違規聲明異議案件，不服臺灣高雄地方法院中
華民國97年8 月4 日裁定（97年度交聲字第1540號），提起抗告
，本院裁定如下：
    主  文
抗告駁回。
    理  由
一、抗告意旨略以：按行政罰法第45條第1 項規定：「本法施行
    前違反行政法上義務之行為應受處罰而未經裁處，於本法施
    行後裁處者，除第15、16、第18條第2 項、第20條及第22條
    規定外，均適用之」，又第2 項規定：「前項行政罰之裁處
    時效，自本法施行之日起算」。本件交通違規雖係於民國（
    以下同）87年12月7 日舉發，惟係於95年2 月5 日行政罰法
    施行前之違規行為，又未經裁處，依首揭行政罰法之規定，
    於該法施行後3 年內，自可裁處。又警察所製作之違反道路
    交通管理事件通知單，並非行政程序法第131 條請求權計算
    時效規定之所規範，本件處分機關並未在行政罰法施行前作
    成裁處，抗告人機關於97年6 月18日予以裁處，並未逾時效
    ，符合行政罰法第45條之規定，為此提起抗告等語。
二、經查：公法上之請求權，除法律另有特別規定外，因5 年間
    不行使而消滅，行政程序法第131 條第1 項定有明文，此雖
    係有關公法上請求權時效，與違反行政法義務所生之裁處權
    無涉，惟於行政罰法公布生效前，如裁處權之時效已消滅時
    ，亦得類推適用。按95 年2 月5 日起生效施行之行政罰法
    第27條固規定：「行政罰之裁處權因3 年期間之經過而消滅
    。前項期間自違反行政法上義務之行為終了時起算，但行為
    之結果發生在後者，自該結果發生起算」，惟同法第45條則
    規定：「本法施行前違反行政法上義務行為應受處罰而未經
    裁處，於本法施行後裁處者，除第15條、第16條、第18條第
    2 項、第20條及第22條規定外，均適用之。前項行政罰之裁
    處權時效，自本法施行之日起算」，而行政罰法係於95年2
    月5 日施行，是行政罰法第45條之規範目的，主要是為處理
    過渡時期之裁罰時效問題，而行政罰法第45條第2 項又係同
    法第27條第2 項之特別規定，準此，對於在行政罰法施行前
    尚未符合上揭行政程序法第131 條規定罹於時效之裁罰，自
    應適用行政罰法第45條第2 項之規定「自本法施行之日起算
    」，亦即自95年2 月5 日起算3 年之時效期間，直至98年2
    月5 日前均得依法裁罰。換言之，對於在行政罰法施行前已
    逾5 年以上之違規行為仍未裁罰者，即應類推適用行政程序
    法第131 條第1 項規定，不得再予裁罰。本件機車駕駛人乙
    ○○縱有於87年12月7 日駕駛機車及附載座人未戴安全帽之
    違規情事，惟因其係於87年12月7 日為上開交通違規行為，
    依前開說明（類推適用行政程序法第131 條第1 項之結果）
    ，其違規行為之裁罰時效為5 年，即至遲於92年12月6 日已
    因時效消滅，不因嗣後別有行政罰法之公布、施行有異。原
    處分機關漏未斟酌時效相關規定，遲至將近10年後之97年6
    月18日才裁處，自難謂適法，從而，原審將原處分機關之裁
    處予以撤銷，並諭知異議人乙○○不罰，核無不合，本件抗
    告為無理由，應予駁回。
三、據上論結，應依刑事訴訟法第412 條，裁定如主文。
中    華    民    國    97    年    10    月    8     日
                    刑事第六庭    審判長法  官  王憲義
                                        法  官  邱永貴
                                        法  官  張盛喜
以上正本證明與原本無異。
不得再抗告。
中    華    民    國    97    年    10    月    8     日
                                        書記官  黃一秋


司法院資訊處製作；財團法人民間司法改革基金會備份。
